臺灣彰化地方法院刑事判決　　　　　　　 94年度易字第404號
公　訴　人　臺灣彰化地方法院檢察署檢察官
被　　　告　丙○　　男　40歲.
　　　　　　　　　　住彰化縣溪.
上列被告因詐欺案件，經檢察官提起公訴（94年度偵字第244號
），本院判決如下：
    主  文
丙○共同連續行使偽造公文書，足以生損害於公眾及他人，累犯
，處有期徒刑貳年陸月。附表所示之物品均沒收。
    事  實
一、丙○前於民國87年間，因業務過失致死案件，經臺灣板橋地
    方法院以89年度交訴緝字第1號，判處有期徒刑1年6月，上
    訴後，經臺灣高等法院以89年度交上訴字第60號，駁回上訴
    確定，入監執行後，甫於90年7月30日縮短刑期期滿執行完
    畢。詎仍不知悔改，因在聊天過程中，得知甲○○遭江國鐘
    告訴偽造文書，且為臺灣高等法院臺中分院判處有期徒刑1
    年，認有機可乘，即基於意圖為自己不法所有之概括犯意，
    於93年11月間某日，向甲○○佯稱其人面很廣，可解決官司
    ，只要交付新臺幣（下同）5萬元，即可代為解決甲○○與
    江國鐘間之互助會債務，並以有辦法幫甲○○解決官司問題
    及代為收送訴訟文件為由，先後3次分別向甲○○索取5千元
    、4千元、3千元現金，致甲○○誤以為丙○確有能力及意願
    代為處理前開互助會所引發之偽造文書訴訟，而陷於錯誤，
    並在甲○○所工作之彰化縣溪湖鎮檳榔攤，共交付丙○62,0
    00元；丙○復承前意圖為自己不法所有之詐欺取財犯意，明
    知甲○○之妹乙○○並未因涉嫌偽證案件經司法機關進行調
    查，竟利用乙○○法律知識不足之機會，以乙○○於前開偽
    造文書案件審理中，涉及向法院為虛偽陳述，涉嫌偽證罪為
    由，先後於下述時間、地點，向乙○○行使詐術取財：於
    93年11月5日，在其位於彰化縣溪湖鎮○○路○段619巷71 弄
    26號租屋處，向乙○○佯稱時間緊迫，需向承辦檢察官關說
    ，交付關說費等語，致乙○○因擔心訟累而陷於錯誤，在上
    址丙○租屋處，交付現金6萬元；於93年11月8日，復承前
    詐欺取財犯意，及為達詐欺取財之犯意，與不詳姓名年籍之
    成年人基於共同偽造公文書並行使之概括犯意聯絡，由丙○
    提供乙○○於其胞姐甲○○偽造文書案件之相關案情及乙○
    ○之年籍資料，予該不詳姓名年籍之成年人，由該名成年人
    偽刻代表臺灣彰化地方法院之官章，再持該官章捺蓋於內容
    為乙○○因偽證案件，遭臺灣彰化地方法院判處有期徒刑5
    月，且每日以900元易科罰金，共需處罰135,000元，原應屬
    公務員書記官製作之判決正本後，即將該偽造之判決正本交
    予丙○，由丙○在其上址租屋處，向乙○○提出行使，並向
    乙○○佯稱如不儘速繳清罰款會遭逮捕入獄服刑，致乙○○
    又陷於錯誤，交付現金135,000元，丙○得手後，即將該份
    偽造之判決書收回，並於93年11月8日後某日，因乙○○之
    友人鄭嘉榮前往其上址租屋處，丙○即再次提出該份判決供
    鄭嘉榮察看而行使，足生損害於該份偽造判決正本上，遭冒
    名之書記官、法官，及司法審判之公正性、正確性；於93
    年12月10日入監前某日，丙○另承前詐欺取財犯意，在其上
    揭租屋處，又向乙○○佯稱因其在臺灣彰化地方法院從事文
    書收狀工作之友人「楊俊隆」，在乙○○偽證案件中，代為
    取得訴訟文件，需給付紅包12,000元，致乙○○陷於錯誤，
    誤以為確有「楊俊隆」之人代為處理訴訟事宜，而分2次各
    給付6千元，共給付12,000元予丙○，丙○共計向乙○○詐
    得現金207,000元；丙○嗣後復承前偽造公文書並行使及
    詐欺取財之概括犯意聯絡，復委託不詳姓名年籍之成年人，
    在93年12月10日入監前某日，在臺灣地區某不詳地點，由該
    名成年男子先行偽刻「臺灣彰化地方法院檢察署印」，再以
    電腦打字方式繕打屬公務員之檢察官「邱春宏」、書記官「
    劉文惠」名字，及以電腦打字方式繕打93年度訴字第2403號
    「台灣彰化地方法院檢察署簡易庭」，內容記載為乙○○偽
    證犯行明確之起訴書，再捺蓋上開偽刻之「臺灣彰化地方法
    院檢察署印」印文，而偽造完成屬公文書之起訴書1份，及
    以電腦打字方式繕打屬公務員之法官「孫學文」、「劉俊生
    」、「王美惠」名字，及以電腦打字方式繕打93年度刑事字
    第241號「台灣台北最高法院刑事上訴裁定書」，並捺蓋前
    開偽刻之「臺灣彰化地方法院檢察署印」印文，內容記載為
    江芯汝、江莉蓁、范美珠、謝麗華等人就甲○○、乙○○、
    洪英華所涉犯行量刑過輕，故提起上訴後之刑事上訴裁定書
    ，而另偽造完成形式上屬公文書之刑事上訴裁定書1份後，
    再推由丙○持之向乙○○行使，致生損害於「邱春宏」、「
    劉文惠」、「孫學文」、「劉俊生」、「王美惠」等人，及
    司法審判之公正性、正確性。丙○並向乙○○佯稱因對造上
    訴至臺北，故須另支付5萬元委託律師上訴，惟因丙○遲未
    將乙○○先前所給付135,000元之收據交予乙○○，反持上
    開經偽造之公文書向乙○○行使，致乙○○心生懷疑，而未
    交付上開詐欺款項，嗣後並報警，而查知上情，經警在丙○
    上開租屋處查扣上開「台灣台北最高法院刑事上訴裁定書」
    、「台灣彰化地方法院檢察署簡易庭」起訴書各1份。
二、案經甲○○、乙○○訴由彰化縣警察局北斗分局報告臺灣彰
    化地方法院檢察署檢察官偵查起訴。
    理  由
一、訊據被告丙○固坦承曾向告訴人甲○○收取現金59,000元，
    及向告訴人乙○○收取現金共207,000元，並曾持卷附之「
    台灣彰化地方法院檢察署簡易庭」起訴書、「台灣台北最高
    法院刑事上訴裁定書」予告訴人乙○○觀看等情，惟矢口否
    認涉有上開偽造公文書並行使及詐欺取財犯行，辯稱：伊僅
    向告訴人甲○○收取59,000元，而非62,000元，且其中之5
    萬元係欲解決債務，另9千元則係繕寫訴訟文書之費用；另
    伊雖有向告訴人乙○○收取207,000元，但伊均已將錢交予
    「楊清龍」，伊未曾向告訴人甲○○、乙○○告知吃得開，
    可拿錢給檢察官，亦未曾向告訴人乙○○、甲○○告知「楊
    清龍」係在法院工作，另伊提供給告訴人乙○○觀看之文書
    ，亦均係「楊清龍」所提供云云。惟查：
  (一)被告曾向證人甲○○、乙○○佯稱有相當關係，可代為解決
    互助會糾紛及涉訟案件，且被告曾出示經偽造之被告為乙○
    ○之判決書、起訴書、上訴裁定書等供證人乙○○觀看，致
    證人甲○○、乙○○均陷於錯誤，致分別給付62,000元及207
    ,000 元等情，業據證人即告訴人甲○○於警詢時證稱：被告
    知道其與江國鐘有互助會糾紛後，即說5萬元即可解決，另以
    互助會官司訴訟為由，在93年11月間，分3次在其工作之檳榔
    攤，向其收取5千元、4千元、3千元，但其事後向被告拿和解
    書及收據均未果，才覺得可疑，且經其向江國鐘確認，被告
    並未曾交付5萬元予江國鐘等語綦詳（見警卷第6頁至第8頁）
    ，另據證人即告訴人乙○○於警詢、偵訊及本院94年6月28日
    審理時均證稱：因被告說其有偽證官司，需包紅包給檢察官
    ，且說要關5個月，要繳罰金，又說需包紅包給在法院工作之
    「楊俊隆」，故其先後4次分別交付6萬元、135,000元、6千
    元、6千元予被告，被告並曾持印有臺灣彰化地方法院官印
    之判決書予其看，並說伊很有辦法，其因欠缺此方面常識，
    又很忙，且被告每次要錢時，均說時間很緊急，故其才會拿
    錢給被告等語綦詳（詳見警卷第8頁至第9頁，偵卷第38頁至
    第39頁，本院當日審判筆錄），且證人甲○○、乙○○上開
    證述，核與證人即甲○○之雇主鄭嘉榮於偵訊時則證稱：甲
    ○○曾寄放5萬元在檳榔攤，因被告說與互助會會員認識，
    可幫忙和解，而乙○○亦曾拿6萬元予其欲轉交被告拿給檢
    察官，其曾聽被告說可幫忙拿錢給檢察官，且可幫乙○○解
    決官司，亦曾在被告住處，看見乙○○遭判處有期徒刑5月
    之書類等語互核相符（見偵卷第39頁至第41頁、第58頁），
    此外，另有印有「臺灣彰化地方法院檢察署印」，檢察官：
    邱春宏、書記官：劉文惠，機關名稱：台灣彰化地方法院檢
    察署簡易庭，案號：93年訴字第2403號，內容為乙○○偽證
    犯行明確，應依法起訴之文書及印有「臺灣彰化地方法院檢
    察署印」、裁定法官：孫學文、法官：劉俊生、法官：王美
    惠、機關名稱：台灣台北最高法院刑事上訴裁定書、案號：
    93年度刑事字第241號，內容為原告江芯汝、江莉蓁、范美
    珠、謝麗華，被告為甲○○、洪英華、乙○○之上訴裁定書
    各1紙在卷可稽（見警卷第13頁，第14頁至第16頁），衡之
    證人甲○○、乙○○與被告間素無怨隙，且證人乙○○於偵
    訊及本院審理時，均係在具結後負偽證罪處罰心理壓力下，
    屢次證述被告確曾佯稱有辦法處理事後始知情根本不存在之
    偽證罪官司，又證人甲○○、乙○○及鄭嘉榮就被告所施用
    之詐術情節復均證述一致，應可認證人甲○○、乙○○及鄭
    嘉榮上開證述均係屬實，前情應堪認定。
  (二)至被告雖以前詞置辯，惟查，被告雖辯稱僅向證人甲○○
    收取59,000元，且其中5萬元係為供處理債務，已交予綽號
    「大錢」之人，另外9千元則係充作文書處理費用云云，然
    證人甲○○於警詢時，已就其共交付被告之金額係62,000元
    證述明確，且證人甲○○於警詢時亦證稱：曾與債權人江國
    鐘聯絡，被告未曾交付5萬元和解等語（見警卷第6頁至第8頁
    ），再被告迄今尚未能提供「大錢」之正確年籍供本院傳喚
    查證，且除被告外，依現存證據，並無其他人曾見聞確有此
    人存在，應可認被告辯稱曾將收取之5萬元交予「大錢」代為
    解決債務糾紛，及所收取之金額僅有59,000元等情，應係避
    就卸責之詞，不足採信；被告雖辯稱曾向證人乙○○收取2
    07,000元，但均已將錢交予「楊清龍」，證人鄭嘉榮亦曾見
    過「楊清龍」云云，惟查，被告迄今亦均未能提供「楊清龍
    」之正確年籍資料供本院查證，且證人鄭嘉榮於偵訊時，已
    證稱未曾見過該人等語（見偵卷第58頁），又據證人乙○○
    所述，被告係向其陳稱該人姓名為「楊俊隆」，從而，是否
    確有「楊清龍」抑或是「楊俊隆」此人，已屬令人可疑，且
    亦乏證據足資認定被告確將收取之207,000交予「楊清龍」抑
    或「楊俊隆」，是被告此部分所辯，亦應屬事後卸責之詞，
    尚難為其有利之認定；被告另辯稱未曾向證人甲○○、乙
    ○○告以可拿錢給檢察官，及「楊清龍」係在法院工作云云
    ，惟查，被告確曾為使證人甲○○、乙○○信任伊有管道可
    收買檢察官，及其與法院工作人員熟識，可對證人甲○○、
    乙○○之司法案件有所助益，而佯稱可拿錢給檢察官，及「
    楊清龍」係法院職員等情，已據證人甲○○、乙○○、鄭嘉
    榮均證述明確，再衡以被告並非專業司法人員，倘被告未曾
    告以上情，致證人甲○○、乙○○信為真實，證人甲○○、
    乙○○焉有可能任意交付多達62,000元及207,000元之現款
    予被告，是被告此部分辯解，亦顯與卷存其他事證相違，實
    難遽信；至被告雖又辯稱，伊所提示予證人乙○○觀看之
    上開卷附偽造裁判書類，皆為「楊清龍」所提供云云，惟查
    ，本件證人甲○○、乙○○2人均係與被告直接接觸，並告
    以司法刑事偽造文書案件之進行狀況，業據證人甲○○、乙
    ○○證稱屬實，倘被告並未參與進行上開以乙○○為被告所
    製作之偽造裁判書類，他人焉可如此明確掌握證人乙○○、
    甲○○2人可能所涉刑事案件之關係人及內容，況被告亦自
    承卷附記載內容為乙○○無法接受判決等情之申請分案答辯
    書1紙係其所謄寫等情，業據被告自承在卷，並有該申請分
    案答辯書1紙附卷可參（見警卷第31頁至第32頁），且上開
    「起訴書」、「刑事上訴裁定書」復均係在被告住處查獲等
    情，亦據被告自承在卷，是雖尚無積極證據足資認定上開偽
    造之公文書係被告1人獨自偽造完成，惟亦已足徵被告確有
    參與偽造上開公文書，而非全係該無法確定真實年籍資料之
    人所為。是被告此部分辯解，亦難認屬有據。
  (三)綜上所述，被告前開所辯，應均係事後卸責之詞，不足採信
    ，本件被告利用證人甲○○、乙○○恐遭法院判刑，向甲○
    ○、乙○○2人數次佯稱有管道可代為解決訴訟案件，甚而
    與不詳年籍之人偽造屬公文書之裁判書類，致使甲○○、乙
    ○○陷於錯誤，分別交付現金62,000元及207,000元，本件
    事證明確，被告上開犯行已堪認定，應予依法論科。
二、按刑法上所稱之公文書，係指公務員職務上製作之文書，即
    以公務員為其製作之主體，且係本其職務而製作而言，至文
    書內容之為公法上關係抑為私法上關係，其製作之程式為法
    定程式，抑為意定程式，及既冒用該機關名義作成，形式上
    足使人誤信為真正，縱未加蓋印信，其程式有欠缺，均所不
    計，最高法院著有71年度臺上字第7122號判決意旨參照；又
    按刑法上偽造文書罪，係著重於保護公共信用之法益，即使
    該偽造文書所載名義制作人實無其人，而社會上一般人仍有
    誤信其為真正文書之危險，仍難阻卻犯罪之成立，最高法院
    另著有54年臺上字第1404號判例意旨參照。本件被告與不詳
    年籍姓名之成年人，偽刻足以表示公署之「臺灣彰化地方法
    院印」、「臺灣彰化地方法院檢察署印」後，用以偽造上開
    3 份以乙○○為被告形式上屬公文書之判決書、起訴書及刑
    事上訴裁定書，並由被告分2次持以向證人乙○○行使，且
    被告另曾持前開判決書，持以向證人鄭嘉榮行使1次，足生
    損害於上開公文書上所載法官、書記官及司法審判之公正性
    、正確性，核被告此部分所為，係犯刑法第216條、第211條
    行使偽造公文書罪。又被告先後數次向證人甲○○佯稱欲幫
    忙處理債務及訴訟，致甲○○陷於錯誤，共交付現金62,000
    元，及先後數次向證人乙○○佯稱欲給檢察官紅包、繳納罰
    金及支付訴訟文書費用，致乙○○陷於錯誤，共交付現金20
    7,000元，核被告此部分所為，則係犯刑法第339條第1項之
    詐欺取財既遂罪。另被告持上開經偽造之起訴書、刑事上訴
    裁定書欲向乙○○行騙需再委任律師，並應支付5萬元報酬
    ，雖已著手詐欺行為之實施，惟尚未生取財之結果，其此部
    分犯罪尚屬未遂，核其此部分所為，則係犯刑法第339條第3
    項、第1項之詐欺取財未遂罪。被告偽造「臺灣彰化地方法
    院印」及「臺灣彰化地方法院檢察署印」印章後，用以蓋用
    印文各1枚於上開判決書、起訴書、上訴裁定書，而偽造完
    成前開判決書、起訴書、上訴裁定書等公文書，並進而行使
    ，其偽造印章、印文之行為，係屬偽造公文書之階段行為；
    又其偽造上開公文書後進而行使，偽造之低度行為應為行使
    之高度行為所吸收，均不另論罪。被告與姓名年籍不詳之成
    年人，就上開偽造公文書並行使之行為，具有犯意聯絡及行
    為分擔，為共同正犯。被告先後數次詐欺取財犯行，及先後
    3次分向證人乙○○、鄭嘉榮行使上揭偽造之公文書，分別
    時間緊接，方法相同，各觸犯構成要件相同之罪，顯分係基
    於概括犯意為之，雖就詐欺取財部分，有既遂、未遂之分，
    惟仍各屬連續犯，應分依刑法第56條之規定，各以連續詐欺
    取財既遂罪及連續行使偽造公文書罪論，並均加重其刑。又
    被告行使上開偽造公文書之目的，即在於向證人乙○○詐得
    現款，是其所犯連續行使偽造公文書罪與連續詐欺取財罪間
    ，有方法目的之牽連關係，應從一重之連續行使偽造公文書
    罪。另公訴人起訴事實雖未敘及被告上開連續偽造公文書並
    行使及詐欺取財未遂之犯行，然該部分事實，與公訴人起訴
    書所記載之犯罪事實，既具有牽連犯及連續犯之裁判上一罪
    關係，應均為起訴效力所及，本院自應併予審究。再被告前
    因於87年間，因業務過失致死案件，經臺灣板橋地方法院以
    89年度交訴緝字第1號，判處有期徒刑1年6月，上訴後，經
    臺灣高等法院以89年度交上訴字第60號，駁回上訴確定，入
    監執行後，甫於90年7月30日縮短刑期期滿執行完畢等情，
    有臺灣高等法院被告前案紀錄表存卷可按，其於5年內再犯
    本件最重本刑有期徒刑以上之罪，為累犯，應依刑法第47條
    規定，遞加重其刑。爰審酌被告利用證人甲○○、乙○○對
    於司法運作程序不熟悉，恐遭判刑，及欲與債權人和解，甚
    而繳納罰款之機會，即擅自偽造本院及臺灣彰化地方法院檢
    察署之公印，進而偽造公文書，不僅嚴重影響司法威信，且
    對司法機關審判之公正性、正確性均造成莫大之影響，又所
    詐得之金額達269,000元，犯後尚難認有何悔意等一切情狀
    ，核情量處如主文所示之刑。卷附如附表編號2、3之偽造公
    文書，及附表編號1所示之偽造公文書，均係被告所有，供
    犯本件行使偽造公文書及詐欺取財犯罪所用之物，其中附表
    編號1所示之公文書，雖未扣案，惟尚乏證據足資證明業已
    滅失，均應依刑法第38條第1項第2款規定，宣告沒收。另未
    扣案用以偽造附表編號1、2、3之「臺灣彰化地方法院檢察
    署印」、「臺灣彰化地方法院印」，亦不能證明業已滅失，
    爰應依刑法第219條規定，併予宣告沒收。
據上論斷，應依刑事訴訟法第299條第1項前段，刑法第28條、第
56條、第216條、第211條、第339條第1項前段、第55條、第47條
、第38條第1項第2款、第219條，罰金罰鍰提高標準條例第1條前
段，判決如主文。
本案經檢察官江孟芝到庭執行職務。
中　　華　　民　　國　　94　　年　　7 　　月　　11　　日
　　　　　　　　　刑事第三庭  審判長法  官  余仕明
                                    法  官  王昌鑫
                                    法　官　簡婉倫
以上正本證明與原本無異。
如不服本判決，應於判決送達後10日內，向本院提出上訴狀( 須
附繕本 )。
告訴人或被害人對於判決如有不服具備理由請求檢察官上訴者，
其上訴期間之計算係以檢察官收受判決正本之日期為準。
中　　華　　民　　國　　94　　年　　7 　　月　　11　　日
    　　　　　　　　　　　　　　　　書記官
附錄本案論罪科刑法條
中華民國刑法第216條
行使第二百十條至第二百十五條之文書者，依偽造、變造文書或
登載不實事項或使登載不實事項之規定處斷。
中華民國刑法第211條
偽造、變造公文書，足以生損害於公眾或他人者，處一年以上七
年以下有期徒刑。
中華民國刑法第339條
意圖為自己或第三人不法之所有，以詐術使人將本人或第三人之
物交付者，處五年以下有期徒刑、拘役或科或併科一千元以下罰
金。
以前項方法得財產上不法之利益或使第三人得之者，亦同。
前二項之未遂犯罰之。
附表：
┌───┬─────────────────┬────┬──────┐
│編  號│      物                 品       │ 數  量 │  沒收依據  │
├───┼─────────────────┼────┼──────┤
│  １  │內容：乙○○因偽證案件，遭臺灣彰化│  壹份  │刑法第38條第│
│      │地方法院判處有期徒刑5月，且每日以 │        │1項第2款    │
│      │900元易科罰金，共需處罰135,000元，│        │            │
│      │並蓋有「臺灣彰化地方法院印」之判決│        │            │
├───┼─────────────────┼────┼──────┤
│  ２  │內容：案號為93年度訴字第2403號，機│  壹份  │刑法第38條第│
│      │關名稱為台灣彰化地方法院檢察署簡易│        │1項第2款    │
│      │庭，內容記載為乙○○偽證犯行明確之│        │            │
│      │起訴書，並以打字方式繕打檢察官姓名│        │            │
│      │「邱春宏」，書記官姓名「劉文惠」，│        │            │
│      │並蓋按「臺灣彰化地方法院檢察署印」│        │            │
│      │之起訴書                          │        │            │
├───┼─────────────────┼────┼──────┤
│  ３  │內容：案號為93年度刑事字第241號， │  壹份  │刑法第38條第│
│      │機關名稱為台灣台北最高法院，內容記│        │1項第2款    │
│      │載為江芯汝、江莉蓁、范美珠、謝麗華│        │            │
│      │等人就甲○○、乙○○、洪英華所涉犯│        │            │
│      │行量刑過輕，故提起上訴後之裁定書，│        │            │
│      │並以打字方式繕打法官姓名「孫學文」│        │            │
│      │、「劉俊生」、「王美惠」，並蓋按「│        │            │
│      │臺灣彰化地方法院檢察署印」之刑事上│        │            │
│      │訴裁定書                          │        │            │
├───┼─────────────────┼────┼──────┤
│  ４  │刻有「臺灣彰化地方法院印」印章    │  壹顆  │刑法第219條 │
├───┼─────────────────┼────┼──────┤
│  ５  │刻有「臺灣彰化地方法院檢察署印」印│  壹顆  │刑法第219條 │
│      │章                                │        │            │
└───┴─────────────────┴────┴──────┘
